臺灣士林地方法院刑事判決　　　　　　　　　　　　　九十三年度訴字第五二四號
　　公　訴　人　臺灣士林地方法院檢察署檢察官
　　被　　　告　甲○○
右列被告因洗錢防制法案件，經檢察官提起公訴（九十三年度偵字第四七七九號），
本院經訊問被告後，被告為認罪之答辯，本院合議庭裁定由受命法官獨任以簡式審判
程序審理，並判決如左：
    主  文
甲○○掩飾他人因重大犯罪所得財物，處有期徒刑貳月。緩刑貳年。
所得財物新台幣仟元沒收，如全部或一部不能沒收時，以其財產抵償之。
    事  實
一、甲○○因失業缺錢花用，雖預見交付存摺等帳戶資料予不熟識之他人使用，可能
    使犯罪集團掩飾或隱匿其等因重大犯罪所得財物，致使被害人及警方追查無門之
    情況下，竟仍不違其本意，基於掩飾洗錢之犯意，於民國九十二年十一月間某日
    ，見中國時報報紙分類廣告欄「租售郵局帳戶」之廣告，乃依前揭廣告所留電話
    撥打，與不詳姓名、年籍、自稱「阿德」之成年男子取得聯繫，約明由甲○○提
    供其帳戶之存摺及提款卡後，以一個帳戶新臺幣（下同）三千元之代價售予該男
    子使用，議定後甲○○則於九十二年十一月二十日十四時許，與該男子約在臺北
    市○○○路臺北火車站之往中山北路出口處附近碰面，將其所有於中華郵政股份
    有限公司臺北市○○路○段二二五號內湖碧湖郵局︵以下簡稱碧湖郵局︶開立戶
    名為甲○○、帳號為00000000000000號之活期存簿儲金帳戶存摺
    、提款卡及印章交付予該男子，並向該男子收取三千元之價金。該男子乃詐騙集
    團成員，平日即以詐欺為常業，於取得甲○○之存摺等物後，即由該詐欺集團某
    不詳姓名年籍自稱為臺北憲兵單位之人員，於九十二年十二月十日十九時三十分
    許，打電話給乙○○，向乙○○謊稱其所有銀行之信用卡金融資料已外洩，請其
    至提款機查詢是否有遭人盜領等語，致使乙○○陷於錯誤，遂依該名男子之指示
    ，至臺中縣大甲鎮○○路之幼獅郵局提款機，再由該名男子以手機指示乙○○操
    作提款機查詢存款餘額之方法，因而受騙依詐騙集團指示將提款卡插入自動提款
    機後，輸入轉帳號碼及密碼，將乙○○帳戶內之四萬零一百八十六元轉帳至甲○○前開碧湖郵局帳戶內，該款於當日即為該詐欺集團提領殆盡；續於九十二年十
    二月十一日十八時二十分許，由該詐欺集團某不詳姓名年籍自稱為郵局之人員打
    電話給丙○○，向丙○○佯稱其先生有溢繳健保費用，可以退回三萬二千五百元
    等語，致使丙○○陷於錯誤，遂依該名男子之指示，至南投縣草屯鎮草屯農會之
    提款機，再由該名男子以手機指示丙○○操作提款機辦理退領溢繳健保費之方法
    ，因而受騙依詐騙集團指示將提款卡插入自動提款機後，輸入轉帳號碼及密碼，
    將丙○○帳戶內之二十九萬九千九百九十七元轉帳至甲○○前開碧湖郵局帳戶內
    ，該匯款於是日即為該詐欺集團提領一空。嗣後經乙○○、丙○○二人向銀行查
    詢後，方知受騙，報警處理，並將甲○○前開碧湖郵局帳戶列為警示帳戶，嗣於
    九十三年一月六日十四時許甲○○前往碧湖郵局結清帳戶時，經碧湖郵局經辦員
    陳永秀報警，始循線查獲上情。
二、案經被害人乙○○、丙○○二人訴由臺北市政府警察局內湖分局報告臺灣士林地
    方法院檢察署檢察官偵查起訴。
    理  由
一、訊據被告對前揭時、地以一個帳戶三千元之代價將其所有之碧湖郵局第0000
    0000000000號帳戶之存摺、提款卡及印章出售予自稱「阿德」之成年
    年十一月二十二日審判筆錄），而被害人乙○○、丙○○因分別接獲詐騙集團電
    話，經該詐騙集團人員以右揭謊言欺瞞，使渠等陷於錯誤，而依詐騙集團之指示
    轉帳右揭金額至被告所出售之碧湖郵局帳戶中，於轉帳之日即為該詐欺集團提領
    殆盡等情，亦經被害人乙○○、丙○○指述綦詳（見九十三年度偵字第四七七九
    號卷第六四頁至六五頁、第九六頁），並有被告在碧湖郵局第00000000
    000000號帳戶之開戶資料（見上揭偵卷第八十頁）、前開帳戶九十二年十
    月一日至同年十二月二十一日交易明細資料（見偵卷第八一頁）、乙○○所有之
    臺灣中小企業銀行存款交易明細查詢單（見偵卷第七四頁）、丙○○於南投縣草
    屯鄉農會自動櫃員機轉帳之交易明細表三紙（見偵卷第七五頁）附卷可稽，足徵
    被告之自白與事實相符，堪予採信。又被告雖辯稱：在出售帳戶時有懷疑該帳戶
    是提供詐欺集團不法使用，但阿德稱該公司是大公司，需要帳戶作逃漏稅之用云
    云。然查金融帳戶為個人理財之工具，申請開設金融帳戶並無任何特殊之限制，
    一般民眾皆可以存入最低開戶金額之方式申請開戶，並可在不同之金融機構申請
    多數之存款帳戶使用，並無何困難，此乃眾所週知之事實，則依一般人之社會生
    活經驗，如有非親非故之人不以自己名義申請開戶，反而以出價收購或租用之方
    式向他人蒐集金融機構帳戶供己使用，衡情當有預見收購者將所收購之帳戶用於
    掩飾犯罪所得。況觀諸現今社會上，詐騙集團收購人頭帳戶，持以作為信貸、手
    機簡訊詐欺之事，時有所聞，出賣或出借帳戶予非親非故之人，該受讓人應係為
    謀非正當資金進出，而隱瞞其資金流程及行為人身份曝光之不法使用，幾乎已成
    為人盡皆知之犯罪手法等情，是被告應可認知將存摺、提款卡等有關個人財產、
    身分之物品，淪落於不明人士手中，極易被利用為與財產有關之犯罪工具，而被
    告竟為求取得三千元之對價，提供存摺、提款卡予不熟識之阿德男子使用，顯然
    對於該帳戶作為不法使用，有所認識且並不違背其本意，是被告有掩飾該詐騙集
    團因重大犯罪所得財物之不確定故意，亦堪認定。
二、核被告所為，係犯洗錢防制法第二條第二款掩飾他人因重大犯罪所得財物之罪，
    應依同法第九條第二項之規定處罰，起訴書認被告係犯刑法第三十條第一項、洗
    錢防制法第九條第一項之幫助洗錢罪，雖有未恰，然於本院審理時經實行公訴檢
    察官當庭更正起訴法條為洗錢防制法第二條第二款之罪，應依同法第九條第二項
    論處，合先敘明。查被告在偵查及審判中對於前揭犯行自白，應依洗錢防制法第
    九條第五項後段之規定減輕其刑。爰審酌被告因失業而出售帳戶之犯罪動機、目
    的、手段、提供帳戶供他人掩飾犯罪所得，助長他人犯罪，增加查緝困難，且危
    害財產交易安全之犯罪所生損害，及犯罪後坦承犯行之態度等一切情狀，爰量處
    如主文第一項所示之刑。又被告前未曾受有期徒刑以上刑之宣告，有臺灣高等法
    院被告全國前案紀錄表在卷可憑，其因一時失慮，偶罹刑典，事後已坦承犯行，
    深具悔意，經此刑之宣告後，應知警惕而無再犯之虞，本院因認暫不執行其刑為
    當，予以宣告緩刑二年，用啟自新。末按犯洗錢防制法第九條之罪者，因犯罪所
    得財物或財產上利益，除應發還被害人或第三人者外，不問屬於犯人與否，沒收
    之。如全部或一部不能沒收時，追徵其價額或以其財產抵償之。所謂因犯罪所得
    財物，包括因犯罪取得之報酬在內，同法第十二條第一項、第四條第二款分別定
    有明文。又刑法或其特別法所謂追徵其價額，必限於所得為金錢以外之其他財物
    ，因無法追繳，使其繳納與原財物相當之價額，以替代原財物之追繳者，始有追
    徵其價額之必要；如犯罪所得財物為金錢，即不生追徵價額之問題，而應以其財
    產抵償之，最高法院九十年度臺上字第一一九五號判決意旨參照，是被告出售前
    述帳戶所得之三千元報酬，應依前開規定予以沒收，如全部或一部不能沒收時，
    以其財產抵償之。
據上論斷，應依刑事訴訟法第二百七十三條之一第一項、第二百九十九條第一項前段
、洗錢防制法第二條第二款、第九條第二項、第五項後段、第十二條第一項，刑法第
十一條前段、第七十四條第一款，判決如主文。
本案經檢察官謝榮林到庭執行職務。
中　　　華　　　民　　　國　　九十三　　年　　 十二 　　月　　 十三 　　日
                                    臺灣士林地方法院刑事第四庭
　　                                        法  官  高雅敏
右正本證明與原本無異。
如不服本判決，應於判決送達後十日內，向本院提出上訴狀。
                                            書記官  丁梅芬
中　　　華　　　民　　　國　　九十三　　年　　 十二 　　月　　 十三 　　日
附錄本案論罪科刑法條全文：
洗錢防制法第二條：
本法所稱洗錢，係指下列行為：
一、掩飾或隱匿因自己重大犯罪所得財物或財產上利益者。
二、掩飾、收受、搬運、寄藏、故買或牙保他人因重大犯罪所得財物或財產上利益者
    。
洗錢防制法第九條：
犯第二條第一款之罪者，處五年以下有期徒刑，得併科新臺幣三百萬元以下罰金。
犯第二條第二款之罪者，處七年以下有期徒刑，得併科新臺幣五百萬元以下罰金。
以犯前二項之罪為常業者，處三年以上十年以下有期徒刑，得併科新臺幣一百萬元以
上一千萬元以下罰金。
法人之代表人、法人或自然人之代理人、受雇人或其他從業人員，因執行業務犯前三
項之罪者，除處罰行為人外，對該法人或自然人並科以各該項所定之罰金。但法人之
代表人或自然人對於犯罪之發生，已盡力監督或為防止行為者，不在此限。
犯前四項之罪，於犯罪後六個月內自首者，免除其刑；逾六個月者，減輕或免除其刑
；在偵查或審判中自白者，減輕其刑。
